臺灣彰化地方法院民事判決
110年度簡字第102號
原      告  施秋華  


被      告  林以哲  

上列當事人間因違反洗錢防制法等案件，原告於刑事訴訟程序（
110年度金簡字第10號）提起附帶民事訴訟請求侵權行為損害賠
償事件（110年度簡附民字第22號），經本院刑事庭移送前來，
本院於民國110年8月19日言詞辯論終結，判決如下：
    主  文
被告應給付原告新台幣壹佰萬元，及自民國一百一十年四月八日
起至清償日止，按週年利率百分之五計算之利息。
本判決第一項得假執行。
    事實及理由
壹、程序事項：
一、按適用刑事簡易訴訟程序案件之附帶民事訴訟，經裁定移送
    民事庭者，應適用簡易程序，民國110年1月22日修正生效之
    民事訴訟法第427條第2項第12款定有明文。查本件原告於本
    院刑事庭110年度金簡字第10號刑事簡易程序中提出附帶民
    事訴訟，由本院刑事庭以110年度簡附民字第22號事件受理
    ，嗣經本院刑事庭裁定移送前來，依修正後民事訴訟法第42
    7條第2項第12款規定，應適用簡易程序，先予敘明。
二、本件被告經合法通知，無正當理由未於言詞辯論期日到場，
    核無民事訴訟法第386 條各款所列情形，爰依原告之聲請，
    由其一造辯論而為判決。
貳、實體事項：　　
一、原告主張：
  ㈠被告可預見申辦金融機構帳戶使用乃個人理財之行為，無正
    當理由徵求他人提供金融機構帳戶者，極易利用該等帳戶為
    與財產有關之犯罪工具，且將金融機構帳戶提供他人使用有
    幫助他人實施詐欺犯罪之虞，竟仍基於縱有人以其金融機構
    帳戶實施詐欺犯罪亦不違背其本意之不確定故意，及掩飾、
    隱匿詐欺犯罪所得去向之洗錢犯意，依LINE通訊軟體上自稱
    「Dack」之姓名年籍不詳人士之指示，於109年8月6日前某
    時，在彰化縣彰化市自強路之統一便利超商自強門市，將其
    所申請之彰化商業銀行彰化分行帳號00000000000000號帳戶
    （下稱系爭彰化銀行帳戶）之存摺、金融卡，寄送與通訊軟
    體LINE、暱稱「Dack」之真實姓名年籍不詳之人指定之不詳
    人士收受，並以LINE訊息傳送系爭彰化銀行帳戶之金融卡密
    碼與「Dack」，並自其所申辦之中華郵政股份有限公司過溝
    仔郵局帳號00000000000000號帳戶獲取「Dack」所存入之新
    臺幣（下同）3萬元報酬。
  ㈡嗣該「Dack」所屬犯罪集團成員即基於共同意圖為自己不法
    所有之犯意聯絡，於109年5月25日將原告加入名稱「美元基
    金投資」之LINE群組後，向原告佯稱：可加入「GSHK聯合金
    融網站」（網址：https://gshk999.com/）會員，並投資至
    109年8月11日止，需依指示將投資款項匯入指定帳戶等語，
    致原告陷於錯誤，分別於附表所示時間，匯入如附表所示款
    項至系爭彰化銀行帳戶內，旋即遭該集團成員提領一空，因
    而受有1,000,000元之損失，爰依民法第184條第1項、第185
    條第1、2項侵權行為之法律關係，提起本件訴訟等語，並聲
    明：被告應給付原告1,000,000元，及自起訴狀繕本送達翌
    日起至清償日止，按週年利率5%計算之利息。
二、被告未到庭，亦未提出書狀為何聲明或陳述。
三、本院之判斷：
  ㈠按因故意或過失，不法侵害他人之權利者，負損害賠償責任
    。故意以背於善良風俗之方法，加損害於他人者亦同；數人
    共同不法侵害他人之權利者，連帶負損害賠償責任；不能知
    其中孰為加害人者，亦同，民法第184 第1 項、第185 條第
    1 項分別定有明文。所謂共同侵權行為，係指數人共同不法
    對於同一之損害，與以條件或原因之行為。加害人於共同侵
    害權利之目的範圍內，各自分擔實行行為之一部，而互相利
    用他人之行為，以達其目的者，仍不失為共同侵權行為人，
    而應對於全部所發生之結果，連帶負損害賠償責任（最高法
    院78年度台上字第2479號判決意旨參照）。
  ㈡經查，原告主張被告上開侵權行為事實，業據原告於刑案警
    詢中指述綦詳，並有鹿港信用合作社匯款申請書影本、被告
    彰化銀行彰化分行（帳號：000-00000000000000）帳戶開戶
    基本資料影本及系爭彰化銀行帳戶108年12月1日至109年9月
    7日存摺存款帳號資料及交易明細查詢附卷可稽（見本院卷
    第34頁至第70頁）；被告於警詢時亦自承系爭彰化銀行帳戶
    為其所申辦使用，為取得3萬元之報酬，寄出該帳戶之存摺
    、金融卡予LINE帳號暱稱「Dack」之姓名年籍不詳之人指定
    之不詳人士收受，並以LINE訊息傳送系爭彰化銀行帳戶之金
    融卡密碼予「Dack」等語（見本院卷第39至40頁），使原告
    因而將100萬元匯入系爭帳戶，旋遭提領一空。而被告未到
    場亦未提出書狀爭執，依民事訴訟法第280 條第3 項前段準
    用同條第1 項前段規定，應視同自認，堪信原告所主張為真
    正。
  ㈢參以，被告經相關刑案偵審後，亦經判處罪刑確定，自堪認
    被告係基於幫助詐欺取財等之未必故意，幫助該詐欺集團成
    員遂行詐術之實行，致原告之財產受有損害。又原告請求被
    告賠償因被告幫助詐取取財之損害，核係直接遭受財產上之
    不利益，屬純粹經濟上損失，而被告在預見系爭彰化銀行帳
    戶將為詐欺集團取款所用之情形下，為貪圖不詳詐騙集團成
    員「Dack」交付之報酬，將系爭彰化銀行帳戶之存摺、提款
    卡及密碼交予「Dack」供該詐欺集團成員使用等情，均如前
    述，則被告與該詐騙成員等顯均係故意以背於善良風俗之前
    揭方法，加損害於原告一節，應堪認定。且原告遭詐欺所損
    失之100萬元，係因被告與該詐欺集團成員等前揭不法行為
    所造成之結果，兩者間具有相當因果關係，則原告依民法第
    184條第1項後段及第185條之規定，請求被告賠償100萬元，
    自屬有據。
四、末按給付無確定期限者，債務人於債權人得請求給付時，經
    其催告而未為給付，自受催告時起，負遲延責任。其經債權
    人起訴而送達訴狀，或依督促程序送達支付命令，或為其他
    相類之行為者，與催告有同一之效力；遲延之債務，以支付
    金錢為標的者，債權人得請求依法定利率計算之遲延利息，
    民法第229條第2項、第233條第1項前段分別定有明文。應付
    利息之債務，其利率未經約定，亦無法律可據者，週年利率
    為百分之5，亦為同法第203條所明定。原告對被告之損害賠
    償請求權，為未定給付期限之金錢債權，依前述規定，原告
    自得請求自刑事附帶民事訴訟起訴狀繕本送達被告翌日即11
    0年4月8日（見本院附民字卷第7頁）起之法定遲延利息。　
五、綜上所述，本件原告依侵權行為法律關係，請求被告給付原
    告1,000,000元，及自110年4月8日起至清償日止，按週年利
    率百分之5計算之利息，為有理由，應予准許。又本件係依
    民事訴訟法第427條第2項第12款規定適用簡易程序之訴訟，
    所為被告敗訴之判決，依同法第389條第1項第3款規定，本
    院應依職權宣告假執行。
六、本件事證已臻明確，原告其餘攻擊防禦方法及所提證據，經
    核與判決結果不生影響，爰不逐一論述，附此敘明。
七、本件係刑事附帶民事訴訟，經刑事庭裁定移送民事庭審理事
    件，依刑事訴訟法第504條第2項規定，免納裁判費，亦無其
    他訴訟費用支出，故無諭知訴訟費用負擔及確定訴訟費用額
    之必要。九、據上論結，本件原告之訴為有理由，判決如主
    文。
中　　華　　民　　國　　110 　年　　9 　　月　　13　　日
                 
　　　　　　　　　 民事第二庭    法　官　王姿婷
以上正本係照原本作成。
如對判決上訴，應於判決送達後20日內向本院提出上訴狀。如委
任律師提起上訴者，應一併繳納上訴審裁判費。
中　　華　　民　　國　　110 　年　　9 　　月　　13　　日
                                書記官　吳曉玟
附表：

編號 匯款時間 匯款金額（新臺幣） 匯款帳戶 收款帳戶 1 109年8月10日下午12時14分 50萬元（臨櫃匯款） 鹿港信用合作社00000000000000 彰化銀行00000000000000 2 109年8月10日下午12時59分 50萬元（臨櫃匯款） 鹿港信用合作社00000000000000 彰化銀行00000000000000